【裁判字號】    91,交易,650
【裁判日期】    920218
【裁判案由】    公共危險等
【裁判全文】
臺灣板橋地方法院刑事判決                        九十一年度交易字第六五０號
    公  訴  人  臺灣板橋地方法院檢察署檢察官
    被      告  丙○○
右列被告因公共危險案件，經檢察官提起公訴（九十一年度偵字第二一六０七號），
本院判決如左：
    主  文
丙○○無罪。
    理  由
一、公訴意旨略以：被告丙○○於民國（下同）九十一年十一月六日夜間，飲用酒類
    已達不能安全駕駛動力交通工具之程度後，仍騎乘車牌號碼ＨＸ２─６７７號重
    型機車上路，迨同日二十三時三十分許，行經臺北縣三峽鎮○○路一八六號前之
    際，與對向同案被告甲○○（俟到案後另結）所駕駛之自小客車對撞而發生車禍
    ，嗣經警據報前往處理，測得被告飲酒後呼氣所含酒精濃度每公升達０‧三六毫
    克，因認被告丙○○涉有刑法第一百八十五條之三之服用酒類不能安全駕駛動力
    交通工具而駕駛罪嫌云云。
二、按犯罪事實應依證據認定之，無證據不得推定其犯罪事實；又不能證明被告犯罪
    者，應諭知無罪之判決；刑事訴訟法第一百五十四條及第三百零一條第一項分別
    定有明文。
三、本件公訴人認被告丙○○涉有服用酒類不能安全駕駛動力交通工具而駕駛罪嫌，
    無非以被告丙○○之供述及卷附吐氣酒精濃度測試表、道路交通事故調查報告表
    、現場照片等為據。惟訊據被告丙○○堅決否認有服用酒類不能安全駕駛動力交
    通工具而駕駛罪嫌，辯稱：伊當時騎乘機車前僅飲用一瓶啤酒，並無醉意，對於
    騎乘機車亦無影響，嗣行至上開車禍地點暫停等待左轉，適同案甲○○駕駛自用
    小客車自對向駛來，惟呂車行車狀況不穩，伊機車車頭旋遭呂車左前方車頭側撞
    ，以致發生本件車禍，伊並無飲酒後不能安全駕駛動力車輛之情事等語。
四、經查：
  (1)本件被告丙○○對於其酒後騎乘機車而發生上開車禍之客觀事態，固供承不諱，
    惟其於警詢時及偵查中並未就其當時是否已達於不能安全駕駛動力車輛程度一節
    作何等供述，足見其並未自白涉犯刑法第一百八十五條之三之服用酒類不能安全
    駕駛動力交通工具而駕駛罪嫌，公訴人遽認被告自白犯罪，進而憑為認定本件犯
    罪事實之基礎，尚有誤會，合先敘明。
  (2)按汽車駕駛人吐氣之酒精濃度達每公升０．五五毫克（０．五五ＭＧ／Ｌ）以上
    者，其平均車禍肇事率為一般正常人之十倍，固經法務部於八十八年五月十八日
    以法八八檢字第００一六六九號函公告週知，惟本件被告丙○○於肇事後，經警
    實施酒精濃度測試結果，其呼氣所含酒精濃度僅為每公升０‧三六毫克，有吐氣
    酒精濃度測試表一紙在卷可查，被告丙○○吐氣酒精濃度既顯低於上開函示之危
    險標準，其當時是否確已達於「服用酒類不能安全駕駛動力交通工具」之程度，
    殊非無疑。
  (3)本件肇事地點係屬僅有標記行車分向線而無劃分快慢車道之村里道路型態，被告
    丙○○機車之倒落地點係位於其遵行方向之車道內，二車撞擊部位分別係被告機
    車之車頭斜板及同案被告甲○○所駕駛自用小客車之左前燈及左前方保險桿等節
    ，有道路交通事故調查報告表一份及車禍現場暨車損照片二十四幀附卷可稽，且
    甲○○於本件事故發生後，經警實施酒精濃度測試結果，其呼氣所含酒精濃度高
    達每公升０‧八九毫克，亦有吐氣酒精濃度測試表一紙在卷可查，足見當時被告
    丙○○係行駛於其遵行方向之車道內，而遭同案被告甲○○駕車超越行車分向線
    斜行至其前方，進而側撞其機車車頭，以致發生本件車禍，準此以觀，被告於本
    院調查時供稱：「對方從對向開過來，行車路線左右偏，狀況不太正常，結果他
    車頭側面撞倒我機車車頭」等語（參見本院九十二年一月七日訊問筆錄第二頁）
    ，即非子虛，其當時是否確有「服用酒類不能安全駕駛動力交通工具」之情事，
    自有產生合理懷疑之餘地，實無從僅憑其酒後駕車發生車禍之客觀事態，驟然推
    論其成立何等「服用酒類不能安全駕駛動力交通工具而駕駛」罪責。
  (4)本件車禍發生後，被告言行舉止正常，意識亦清醒，嗣經警實施測試觀察結果，
    並未發現有「夜間駕車，未依規定使用燈光，駕駛行為明顯異常」、「轉彎或變
    換車道未打方向燈或方向燈錯誤，或駛入對向車道、單行道等異常駕駛行為」、
    「對員警指揮及交通號誌無反應或遲緩，駕駛判斷力，顯然欠佳」、「駕駛有蛇
    行，車身搖擺不定，轉彎半徑過大或過小等駕駛操控力欠佳情形」、「車輛行徑
    偏離常軌，時而加速，時而停車，顯無法正常操控」、「駕駛過程中顯無法正常
    駕駛」、「直線測試或平衡動作有腳步不穩或手腳顫抖，顯然無法正常駕駛」、
    「查獲後出入車門困難或劃定直線無法正常行走，顯然無法為正常操控駕駛」、
    「查獲、測試或訊問過程中語無倫次、含糊不清、意識模糊、注意力無法集中」
    、「查獲、測試或訊問過程中嘔吐、呆滯木僵、多話、大笑等情事」、「查獲、
    測試或訊問過程中昏睡叫喚不醒、泥醉情事」之情形等節，業據證人即負責承辦
    本案之臺北縣政府警察局三峽分局交通隊警員乙○○於本院審理時到庭結證屬實
    ，並有刑法第一百八十三條之三案件測試觀察紀在卷可查，被告肇事後既未呈現
    何等酒醉異狀，經警實施觀察測試結果，亦未發現何等「不能安全駕駛」之情形
    ，顯見被告當時依其個別體質及身體狀況尚能安全駕駛汽車，縱令其酒後駕車行
    為不當，惟核與刑法第一百八十五條之三所定「不能安全駕駛」之犯罪構成要件
    ，究有不合，自難逕以其酒後駕車發生車禍一端，遽認其成立「服用酒類不能安
    全駕駛動力交通工具而駕駛」罪責。
  (4)綜上所述，本件公訴人所指各端，既無一足資證明被告涉有服用酒類不能安全駕
    駛動力交通工具而駕駛罪嫌，復查又無其他積極、確切之證據足以證明被告涉有
    公訴意旨所指之犯行，要屬不能證明其犯罪，揆諸前揭說明，自應為無罪之諭知
    。
據上論斷，應依刑事訴訟法第三百零一條第一項，判決如主文。
本案經檢察官謝岳龍到庭執行職務
中      華      民      國      九十二      年     二     月    十八    日
                                        臺灣板橋地方法院交通法庭
                                            法  官  王  屏  夏
右正本證明與原本無異。
如不服本判決，應於判決送達後十日內向本院提出上訴狀。
                                            書記官  楊  璧  華
中      華      民      國      九十二      年     二     月    十八    日


司法院資訊處製作；財團法人民間司法改革基金會備份。
